【裁判字號】    99,交上易,61
【裁判日期】    990521
【裁判案由】    過失傷害
【裁判全文】
臺灣高等法院刑事判決                99年度交上易字第61號
上  訴  人  臺灣板橋地方法院檢察署檢察官
被      告  乙○○原名曾挺助
上列上訴人因被告過失傷害案件，不服臺灣板橋地方法院98年度
交易字第461 號，中華民國99年12月30日第一審判決（起訴案號
：臺灣板橋地方法院檢察署98年度調偵字第1154號），提起上訴
，本院判決如下：
    主  文
上訴駁回。
乙○○緩刑年。並應賠償被害人甲○○新臺幣拾陸萬元正，自
民國九十九年五月起至一百零一年十二月止，按月於每月十五日
給付新臺幣伍仟元，如有一期到期未給付，視為全部到期。
    事實及理由
一、本案經本院審理結果，認第一審以被告乙○○（原名曾挺助
    ）犯刑法第284條第2項前段之業務過失傷害罪，判處拘役50
    日，並諭知易科罰金折算之標準以新臺幣（下同）1,000 元
    折算一日，其認事用法及量刑均無不當，應予維持，並引用
    第一審判決書記載之事實、證據及理由（如附件）。
二、檢察官上訴意旨略以：被告以駕駛營業自小客車為業，其駕
    駛行為之注意程度本應較一般人為高，仍因過失行為而使告
    訴人即被害人甲○○受有右側橈骨、尺骨骨折、右膝開放性
    傷口約4 公分之傷害，且迄今未與告訴人達成和解，犯後亦
    一再否認犯行，態度不佳，原審僅量處拘役50日，應屬過輕
    ，亦與公平原則有違，請予撤銷改判，從重量刑等語。
三、經查：
  (一)按刑之量定，為求個案裁判之妥當性，法律賦予法院裁量之
    權，量刑輕重，乃屬為裁判之法院得依職權自由裁量之事項
    ，苟其量刑已以行為人之責任為基礎，並斟酌刑法第57條各
    款所列情狀，在法定刑度內，酌量科刑，如無偏執一端，致
    明顯失出失入情形，上級審法院即不得單就量刑部分遽指為
    不當或違法。本件原判決就如何量定其宣告刑之理由，已經
    敘明被告不符合自首之要件，並審酌其過失程度，告訴人亦
    與有過失，暨告訴人所受傷勢，另斟酌被告犯後之態度等一
    切情狀（見原判決理由三），而於法定刑度之內，予以量定
    ，經核並無違誤。檢察官上訴意旨指摘原審量刑不當，為無
    理由，應予駁回。
  (二)被告未曾受有期徒刑以上刑之宣告，有本院被告前案紀錄表
    在卷可稽（見本院卷第14頁），檢察官上訴後，告訴人向本
    院提起附帶民事訴訟請求被告賠償其損害，本院於99年5 月
    7 日審理時，被告與告訴人當庭達成和解，被告同意賠償告
    訴人16萬元，並按月分期給付5 千元，至全部清償完畢止，
    此有和解筆錄在卷可佐（見99年度交附民字第17號卷第33頁
    ），本院因認被告受此罪刑之宣告，應知所警惕，而無再犯
    之虞，對其宣告之刑以暫不執行為適當，爰依刑法第74條第
    1 項第1 款規定，宣告緩刑3 年，並依同條第2 項第3 款規
    定，命被告依上述和解條件，賠償被害人甲○○16萬元正，
    自99年5 月起至101 年12月止，按月於每月15日給付5 千元
    ，如有一期到期未給付，視為全部到期，用啟自新。
據上論結，應依刑事訴訟法第368條、第373條，刑法第74 條第1
項第1款、第2 項第3 款，判決如主文。
本案經檢察官王金聰到庭執行職務。
中    華    民    國    99    年    5     月    21    日
                  刑事第十庭審判長法  官  陳榮和
                                  法  官  李春地
                                  法  官  彭政章
以上正本證明與原本無異。
不得上訴。
                                  書記官  杜宜寧
中    華    民    國    99    年    5     月    21    日
附錄：本案論罪科刑法條全文
中華民國刑法第284條
因過失傷害人者，處6 月以下有期徒刑、拘役或5 百元以下罰金
，致重傷者，處1 年以下有期徒刑、拘役或5 百元以下罰金。
從事業務之人，因業務上之過失傷害人者，處1 年以下有期徒刑
、拘役或1 千元以下罰金，致重傷者，處3 年以下有期徒刑、拘
役或2 千元以下罰金。
附件：
臺灣板橋地方法院刑事判決             98年度交易字第461號
公  訴  人  臺灣板橋地方法院檢察署檢察官
被      告  曾挺助  男  31歲（民國○○年○ 月○○日生）
                    身分證統一編號：Ｚ000000000號
                    住臺北縣新莊市○○路299號6樓
                    居臺北縣新莊市○○路587 號1 樓
上列被告因過失傷害案件，經檢察官提起公訴（98年度調偵字第
1154號），本院判決如下：
    主  文
曾挺助從事業務之人，因業務上之過失傷害人，處拘役伍拾日，
如易科罰金，以新臺幣壹仟元折算壹日。
    事  實
一、曾挺助以駕駛營小客車為業，為從事業務之人，於民國98年
    3 月1 日17時許，駕駛車牌號碼178-DM  號營業小客車，沿
    臺北縣新莊市○○路往中和街（起訴書誤載為中港路，應予
    更正）方向行駛，行經臺北縣新莊市○○路836 號前，欲左
    轉進入對向之大樓地下室停車場入口時，本應注意轉彎車應
    讓直行車先行，而依當時天候係晴，日間自然光線，為乾燥
    、無缺陷、無障礙物、視距良好之柏油路面，並無不能注意
    之情形，竟疏未注意即貿然左轉，適有無照駕駛之甲○○（
    起訴書誤載為侯琇瓊，以下均同為更正）騎乘車牌號碼RFG-
    888 號輕型機車（起訴書誤載為重型機車，應予更正），沿
    幸福路往中平路方向直行，亦疏未注意汽車駕駛人於行駛時
    ，應注意車前狀況，隨時採取必要之安全措施，其所騎乘之
    上開機車車頭因而與曾挺助所駕駛之上開營業小客車右側車
    身發生撞擊，致甲○○人車倒地，因而受有右側橈骨、尺骨
    骨折、右膝開放性傷口約4 公分之傷害。
二、案經甲○○訴由臺北縣政府警察局新莊分局報告臺灣板橋地
    方法院檢察署檢察官偵查起訴。
    理  由
一、按被告以外之人於審判外之陳述，雖不符刑事訴訟法第159
    條之1 至第159 條之4 之規定，而經當事人於審判程序同意
    作為證據，法院審酌該言詞陳述或書面陳述作成時之情況，
    認為適當者，亦得為證據；當事人、代理人或辯護人於法院
    調查證據時，知有刑事訴訟法第159 條第1 項不得為證據之
    情形，而未於言詞辯論終結前聲明異議者，視為有前項之同
    意，刑事訴訟法第159 條之5 第1 項、第2 項分有明文。經
    查，本判決下列所引用之被告以外之人於審判外之陳述（包
    含書面陳述），檢察官、被告於本院言詞辯論終結前均未聲
    明異議，本院審酌上開證據資料製作時之情況，尚無違法不
    當及證明力明顯過低之瑕疵，亦認為以之作為證據應屬適當
    ，故揆諸前開規定，爰依刑事訴訟法第159 條之5 規定，認
    前揭證據資料均有證據能力。
二、訊據被告曾挺助在本院審理時固坦承在前揭時地與告訴人甲
    ○○騎乘之機車發生碰撞，並致告訴人受有前開傷害之事實
    ，惟矢口否認有何過失傷害之犯行，辯稱：當時有塞車，停
    車場入口處前係黃網線區，當時淨空並沒有車輛停在該處，
    所以伊可以直接左轉進入地下停車場入口，且伊因怕有機車
    直接騎過去，所以有按喇叭，按了喇叭伊才轉過去，伊左轉
    時並沒有看到告訴人之機車，伊並無過失云云。然查，前揭
    事實，業據告訴人甲○○在警詢時及偵查中證述甚詳，其證
    稱：伊快到停車場入口時，有看到被告之車子，當時被告尚
    未轉彎，之後被告突然快速轉彎，伊來不及反應就撞上了，
    伊之機車車頭撞到被告之車門等語，並有道路交通事故調查
    報告表(一)、(二)各1 紙、道路交通事故現場圖、車損暨道路狀
    況照片12幀附卷可稽。按汽車行駛至交岔路口時，轉彎車應
    讓直行車先行，道路交通安全規則第102 條第1 項第7 款定
    有明文。被告既考領有合格駕照，對於上開規定自應知之甚
    稔，其於前揭時間駕車行經上開地點時，理應注意及此；又
    依附卷之道路交通事故調查報告表(一)、(二)所載，肇事時係晴
    天，日間自然光線，為乾燥、無缺陷、無障礙物、視距良好
    之柏油路面，並無不能注意之情事，詎其應注意能注意竟疏
    未注意，於轉彎時未讓直行車先行，即貿然左轉，致其所駕
    駛之營小客車與告訴人所騎乘之機車發生碰撞而肇事，使告
    訴人受有右側橈骨、尺骨骨折、右膝開放性傷口約4 公分之
    傷害，並有衛生署台北醫院出具之診斷證明書1 紙在卷足憑
    ，其過失行為與告訴人之傷害結果間，顯有相當因果關係甚
    明。又告訴人行經上開路段直行時，疏未注意汽車駕駛人於
    行駛時，應注意車前狀況，隨時採取必要之安全措施，就本
    件車禍之發生雖亦與有過失，然仍無解於被告之過失責任。
    再者，本件經送請臺灣省臺北縣區車輛行車事故鑑定委員會
    鑑定結果，亦認定被告駕駛營業小客車，轉彎未讓直行車先
    行，為肇事主因，告訴人駕駛輕型機車，未注意車前狀況，
    為肇事次因，此有98年11月19日北縣鑑字第0985181364號函
    暨所附鑑定意見書在卷可稽。從而，被告所辯其無過失云云
    ，委不可採，其犯行堪以認定，應予依法論科。
三、核被告所為，係犯刑法第284 條第2 項前段之業務過失傷害
    罪。至公訴意旨雖認：被告於肇事後立即通報警方，在有偵
    查犯罪權限之機關、公務員知悉其犯罪前，向據報前來處理
    之警員承認為肇事人，而自首接受裁判，應依刑法第62條前
    段減輕其刑等情。惟查，依卷附臺北縣政府警局新莊分局道
    路交通事故肇事人自首情形紀錄表之記載，本案係屬雙方事
    後報案，而被告在本院審理時亦供稱：在車禍發生之當天並
    未報警，因告訴人說不用報警，他說叫他兒子載他去醫院即
    可，伊不知道為何案發後第二天要去警局製作筆錄等語，再
    參諸告訴人之警詢筆錄，本案顯係經告訴人於本案車禍後之
    翌日即98年3 月2 日至臺北縣政府警察局新莊分局中平所提
    出告訴，是公訴人前開所認，容有誤會，本案應不符合自首
    之要件，附此敘明。爰審酌被告之過失程度，告訴人亦與有
    過失，暨告訴人所受傷勢，並斟酌其於犯罪後之態度，其欲
    以新臺幣（下同）15萬元賠償告訴人，惟告訴人請求金額為
    30萬元，致尚未與告訴人達成民事和解等一切情狀，量處如
    主文所示之刑，並諭知易科罰金之折算標準。
據上論斷，應依刑事訴訟法第299 條第1 項前段，刑法第284 條
第2 項前段、第41條第1 項前段，刑法施行法第1 條之1 第1 項
、第2 項前段，判決如主文。
本案經檢察官林慈雁到庭執行職務。
中    華    民    國    98    年    12    月    30    日
                    交通法庭  法  官  王士珮
以上正本證明與原本無異。
如不服本判決應於收受判決後10日內向本院提出上訴書狀，並
應敘述具體理由。其未敘述上訴理由者，應於上訴期間屆滿後
20日內向本院補提理由書（均須按他造當事人之人數附繕本）
「切勿逕送上級法院」。
                              書記官  金和國
中    華    民    國    98    年    12    月    30    日
附錄本案論罪科刑法條全文
中華民國刑法第284條
因過失傷害人者，處6 月以下有期徒刑、拘役或5 百元以下罰金
，致重傷者，處1 年以下有期徒刑、拘役或5 百元以下罰金。
從事業務之人，因業務上之過失傷害人者，處1 年以下有期徒刑
、拘役或1 千元以下罰金，致重傷者，處3 年以下有期徒刑、拘
役或2 千元以下罰金。

司法院資訊處製作；財團法人民間司法改革基金會備份。
